臺灣新北地方法院刑事判決
110年度易字第960號
公  訴  人  臺灣新北地方檢察署檢察官
被      告  廖泉鴻




選任辯護人  李家蓮律師
            洪煜盛律師
            黃重鋼律師
上列被告因詐欺案件，經檢察官提起公訴（110年度調偵字第402
號），被告於準備程序中就被訴事實為有罪之陳述，經本院裁定
改以簡式審判程序審理，判決如下：
    主  文
廖泉鴻犯詐欺取財罪，處有期徒刑捌月。又犯詐欺取財罪，處有
期徒刑拾月。應執行有期徒刑壹年貳月。緩刑肆年。
未扣案之犯罪所得新臺幣壹佰柒拾貳萬陸仟玖佰玖拾參元沒收，
如全部或一部不能沒收或不宜執行沒收時，追徵其價額。
    事  實
一、廖泉鴻明知其並無臺北市信義區華納威秀大樓某凱林鐵板燒
    （下稱凱林鐵板燒)之持股，亦無意實際入股該大樓某LA美
    式餐廳(下稱美式餐廳），僅因需錢孔急，乃意圖為自己不
    法之所有，基於詐欺取財之犯意，於民國103年9月15日某時
    許，在不詳之地點以臉書傳送訊息予張沁苓佯稱其有意自凱
    林鐵板燒退股，並將其持有之新臺幣（下同）140萬元之凱
    林鐵板燒股份轉讓予張沁苓云云，致張沁苓陷於錯誤，遂於
    同年月16日分別匯款2筆各70萬元，共計140萬元至廖泉鴻申
    設之兆豐商業銀行00000000000號帳戶(下稱廖泉鴻兆豐帳戶
    )作為轉讓持股之對價。另基於為自己不法所有意圖之詐欺
    犯意，於同年10月5日18時15分許，在不詳之地點以臉書傳
    送訊息予張沁苓佯稱有意與張沁苓各投資160萬元入股美式
    餐廳，預計每季獲利可達30%至50%，惟須先由張沁苓代墊自
    己之160萬元投資款云云，致張沁苓陷於錯誤，遂於同年月7
    日匯款2筆各160萬元，共計320萬元至廖泉鴻兆豐帳戶用以
    投資美式餐廳並代墊廖泉鴻之投資款。嗣廖泉鴻始終未移轉
    凱林鐵板燒及美式餐廳股份，張沁苓始知受騙。
二、案經張沁苓告訴臺灣新北地方檢察署檢察官偵查起訴。
    理  由
一、證據能力部分：
    查本案被告廖泉鴻所犯係死刑、無期徒刑、最輕本刑為3年
    以上有期徒刑以外之罪，其於準備程序中就前揭被訴事實為
    有罪之陳述，經本院告知簡式審判程序之旨，並聽取公訴人
    、被告及其辯護人之意見後，經裁定進行簡式審判程序審理
    ，則本案證據之調查，依刑事訴訟法第273條之2規定，自不
    受同法第159條第1項、第161條之2、第161條之3、第163條
    之1及第164條至第170條規定之限制，合先敘明。
二、認定事實所憑證據及理由：
　　上揭事實，業據被告坦白承認(見本院易字卷第140頁)，核
    與證人即告訴人張沁苓於偵訊中之證述(見109年度偵字第28
    404號卷〈下稱偵卷〉第25至26頁反面、第32至33頁、第57至6
    0頁)大致相符，復有103年9月15日投資入股合約書、同年10
    月1日投資入股合約書、臉書對話紀錄擷圖、廖泉鴻兆豐帳
    戶客戶存款往來交易明細等在卷可稽(見偵卷第3至16頁、第
    48至51頁反面、第53至55頁反面、110年度調偵字第402號卷
    第12頁正反面)，足認被告自白與事實相符，本件事證明確
    ，被告犯行洵堪認定，應予依法論科。
三、論罪科刑：
  ㈠罪名及罪數：
    核被告2次以臉書傳送訊息予告訴人佯稱轉讓持股及投資餐
    廳，使告訴人均誤信為真而匯款等犯行，均係犯刑法第339
    條第1項之詐欺取財罪。被告先後所為2次詐欺犯行，犯意各
    別、行為互殊，應予分論併罰。
  ㈡量刑及定執行刑：
　  爰審酌被告不思正途獲取所需，而詐取告訴人之財物，顯然
    欠缺尊重他人財產法益之觀念，所為應予非難；惟被告犯後
    終能坦承犯行，並綜合斟酌被告已於103年11月3日實際賠償
    103萬元予告訴人，並於104年12月17日與告訴人達成和解，
    約定以被告配偶之房地抵償債務，待日後房地出售實際抵償
    債務後多退少補，告訴人已於110年4月11日將上開房地出售
    ，惟雙方就債務是否全數抵償仍有爭議，被告尚未獲得告訴
    人原諒等情（見偵卷第25頁反面、第26頁告訴人偵查中證述
    、本院易字卷第155至163頁告訴人陳報狀及協議書、第201
    至215頁、第233頁被告補充理由狀暨兆豐銀行國內匯款查詢
    結果、第173至198頁新北市中和地政事務所111年1月18日函
    文檢附之房地所有權移轉登記資料），應認被告之犯後態度
    尚可，兼衡其犯罪之動機、目的、手段、情節、自陳之智識
    程度、工作情形、家庭生活及經濟狀況、各次詐得之金額、
    被告與告訴人之關係等一切情狀（見本院易字卷第141頁、
    偵卷第25頁反面），分別量處如主文所示之刑，以示懲儆。
    併審酌被告所犯各罪之罪質、犯罪時間之間隔、各罪之法律
    目的、違反之嚴重性、彼此間之關聯性、數罪所反映之人格
    特性與傾向、施以矯正之必要性，就其所犯數罪為整體非難
    評價，定其應執行刑如主文所示。
  ㈢緩刑：
　  被告並無前科，有卷附臺灣高等法院被告前案紀錄表存卷可
    按(見本院審易卷第11頁)，本院考量其終能坦承罪行，除實
    際賠償103萬元外，尚與告訴人達成和解，以房地抵償之方
    式賠償(詳下述)，縱因與告訴人就債務是否全數抵償仍有爭
    議，而無法獲得告訴人諒解，惟告訴人所受尚未抵償之損害
    亦可另循民事訴訟途徑以求救濟，並不因此而受影響。被告
    確已展現悔意並彌補過錯，本院認其經此教訓，當知警惕，
    而無再犯之虞，所宣告之刑以暫不執行為適當，爰依刑法第
    74條第1項第1款之規定，諭知緩刑，緩刑期間如主文所示，
    以啟自新。
四、沒收部分：
    被告因上開犯行詐得之犯罪所得共計460萬元(計算式：70萬
    ＋70萬＋160萬＋160萬＝460萬元)，屬其未扣案之犯罪所得，本
    應依刑法第38條之1第1項、第3項規定予以沒收或追徵。惟
    審酌被告已實際賠償103萬元予告訴人(見本院卷第233頁)，
    並與告訴人達成和解，約定以被告配偶之房地抵償債務，告
    訴人已將上開房地以1606萬元出售(見本院卷第169頁)，扣
    除協議當時房貸餘額1331萬6993元及二胎債務90萬元(見本
    院卷第131、161、163頁)，則被告以房地抵償之方式實際賠
    償184萬3007元（計算式：1606萬元－1331萬6993元－90萬元＝
    184萬3007元）予告訴人，故僅就犯罪所得扣除上開實際賠
    償金額後之餘額即172萬6993元部分（計算式：460萬元－103
    萬元－184萬3007元＝172萬6993元）諭知沒收，並於全部或一
    部不能沒收或不宜執行沒收時，追徵其價額。
據上論斷，應依刑事訴訟法第273 條之1第1項、第299條第1項前
段，判決如主文。
本案經檢察官王宗雄提起公訴，檢察官簡志祥到庭執行公訴。
中　　華　　民　　國　　111 　年　　2 　　月　　25　　日
                  刑事第十四庭  法　官　梁家贏
上列正本證明與原本無異。
如不服本判決，應於判決送達後20日內敘明上訴理由，向本院提
出上訴狀 (應附繕本) ，上訴於臺灣高等法院。其未敘述上訴理
由者，應於上訴期間屆滿後20日內向本院補提理由書「切勿逕送
上級法院」。
                                書記官  巫茂榮
中　　華　　民　　國　　111 　年　　3 　　月　　3 　　日
　　　　　　　　　　　　　　　　　　　
附錄論罪法條：
中華民國刑法第339條：
意圖為自己或第三人不法之所有，以詐術使人將本人或第三人之
物交付者，處5年以下有期徒刑、拘役或科或併科50萬元以下罰
金。
以前項方法得財產上不法之利益或使第三人得之者，亦同。
前二項之未遂犯罰之。